---
title: "Faktoren in R"
format:
  html:
    embed-resources: true
    toc: true
execute:
  warning: false
editor_options: 
  chunk_output_type: console
editor: visual
---

## R-Pakete laden

```{r}
library(readr)
library(dplyr)
library(ggplot2)
```

## Daten importieren

```{r}
befragung <- read_csv("daten/KTZH_00001341_00002759_frage7a1.csv")
```

## Daten erkunden

Neben der Variable `gemeinde_groesse` gibt es im Datensatz noch die zwei Variablen `alter` und `geschlecht`. Wie steht es um die Antworten auf das Statement: "Die Steuern sind im Vergleich zu dem, was ich bekomme ..." in Anbetracht der Altersgruppen oder des Geschlechts?

1.  Erkunde die Daten mittels der `count` Funktion um die Reihenfolge der Variablen `alter` und `geschlecht` zu ermitteln. Sind diese ordinal skaliert (haben sie eine natürliche Reihenfolge?). Falls ja, muss diese mittels einer Faktorisierung festgelegt werden?

```{r}
befragung |> 
  count(geschlecht)

befragung |> 
    count(alter) 
```

## Daten transformieren

### Faktoren definieren

1.  Definiere die Reihenfolge der Faktoren für die Variable `antwort`. Speichere die Werte in einem Vektor mittels der `c()` Funktion und gebe dem Objekt den Namen `antwort_levels`

2.  Starte mit dem Daten-Objekt `befragung` und nutze die Funktion `mutate()` in Kombination mit der Funktion `factor()`, um die Variable `antwort` zu einer Faktor-Variable zu transformieren. Setze die Reihenfolge der Faktoren mittels des Arguments `levels = antwort_levels`.

3.  Nutze den Zuweisungsoperator `<-` um das transformierte Daten-Objekt in einem neuen Objekt `befragung_fct` zu speichern.

```{r}
antwort_levels <- c("viel zu hoch", 
                    "eher zu hoch", 
                    "gerade angemessen", 
                    "eher zu tief", 
                    "viel zu tief")

befragung_fct <- befragung |>
    mutate(antwort = factor(antwort, levels = antwort_levels)) 
```

### Häufigkeitstabelle erstellen für Alter

**Füll die Lücken**

1.  Starte mit dem Daten-Objekt `befragung_fct` und erstelle eine Häufigkeitstabelle für die Variable `antwort`, gruppiert nach `alter`. Nutze die Funktionen `group_by()` und `summarise()`.
2.  Nutze die Pipe `|>` und auf einer neuen Zeile konvertiere die Häufigkeit zu Prozent mittels der `mutate()` Funktion.
3.  Speichere das Ergebnis mittels des Zuweisungsoperate `<-` in einem neuen Daten-Objekt `befragung_sum_alter`
4.  Ändere neben der Codeblock-Option `#| eval:` den Wert von `false` auf `true`.
5.  Wandel das Dokument in das HTML-Format um (klick: Render) und behebe eventuelle Fehler.

```{r}
#| eval: false
befragung_sum_alter <- befragung_fct |> 
    group_by(alter, ___) |> 
    summarise(antwort_anzahl = ___) |> 
    mutate(antwort_prozent = ___ / sum(antwort_anzahl) * 100)
```

### Häufigkeitstabelle erstellen für Geschlecht

**Füll die Lücken**

1.  Starte mit dem Daten-Objekt `befragung_fct` und erstelle eine Häufigkeitstabelle für die Variable `antwort`, gruppiert nach `geschlecht`. Nutze die Funktionen `group_by()` und `summarise()`.
2.  Nutze die Pipe `|>` und auf einer neuen Zeile konvertiere die Häufigkeit zu Prozent mittels der `mutate()` Funktion.
3.  Speichere das Ergebnis mittels des Zuweisungsoperate `<-` in einem neuen Daten-Objekt `befragung_sum_geschlecht` .
4.  Ändere neben der Codeblock-Option `#| eval:` den Wert von `false` auf `true`.
5.  Wandel das Dokument in das HTML-Format um (klick: Render) und behebe eventuelle Fehler.

```{r}
#| eval: false
befragung_sum_geschlecht <- befragung_fct |> 
    group_by(___, antwort) |> 
    ___(___ = n()) |> 
    mutate(antwort_prozent = antwort_anzahl / ___(antwort_anzahl) * 100)
```

## Daten visualisieren

### Zufriedenheit nach Alter

1.  Erstelle ein Balkendiagramm, um die Verteilung der Antworten auf das Statement "Die Steuern sind im Vergleich zu dem, was ich bekomme ..." in Anbetracht der Altersgruppen zu visualisieren. Nutze die Funktion `geom_col()` und `geom_text()` um die Prozentwerte auf den Balken zu platzieren.

```{r}

```

### Zufriedenheit nach Geschlecht

1.  Erstelle ein Balkendiagramm, um die Verteilung der Antworten auf das Statement "Die Steuern sind im Vergleich zu dem, was ich bekomme ..." in Anbetracht des Geschlechts zu visualisieren. Nutze die Funktion `geom_col()` und `geom_text()` um die Prozentwerte auf den Balken zu platzieren.

```{r}

```

## Daten kommunizieren

1.  Das Dokument in das HTML-Format umwandeln (Render) und eventuelle Fehler beheben.
