---
title: "Daten importieren"
format:
  html:
    embed-resources: true
    toc: true
execute:
  warning: false
editor_options: 
  chunk_output_type: console
editor: visual
---

## R-Pakete laden

```{r}
library(readr)
library(readxl)
library(dplyr)
```

## Daten importieren

### Aus einem R Paket

1. `palmerpenguins` Paket installieren
2. Das R-Paket `palmerpenguins` mittels `library()` laden
3. Den Datensatz `penguins` mittels `glimpse()` erkunden

Was fällt auf bezüglich der Variablen Typen?

```{r}
library(palmerpenguins)

glimpse(penguins)
```

### Aus einer CSV-Datei

1. Die CSV-Datei `daten/KTZH_00001341_00002759_frage7a1.csv` mittels `read_csv()` einlesen und in dem Daten-Objekt `befragung`` speichern.
2. Den Datensatz `befragung` mittels `glimpse()` erkunden.

```{r}
befragung <- read_csv("daten/KTZH_00001341_00002759_frage7a1.csv")

glimpse(befragung)
```

### Aus einer Excel-Datei

1. Die Excel-Datei `daten/je-d-11.02.01.02.xlsx` mittels `read_excel()` einlesen und in dem Daten-Objekt `unfallkosten` speichern.
2. Den Datensatz über das Fenster Environment in RStudio erkunden.

Was steckt in diesem Objekt?

```{r}
unfallkosten <- read_excel("daten/je-d-11.02.01.02.xlsx")
unfallkosten
```

1. Die Excel-Datei `daten/je-d-11.02.01.02.xlsx` mittels `read_excel()` und dem zusätzlichen Argument `sheet = 2` einlesen und in dem Daten-Objekt `unfallkosten_sheet2` speichern.
2. Den Datensatz über das Fenster Environment in RStudio erkunden.

Was steckt in diesem Objekt?

```{r}
unfallkosten_sheet2 <- read_excel("daten/je-d-11.02.01.02.xlsx", sheet = 2)
```

1. Die Excel-Datei `daten/je-d-11.02.01.02.xlsx` mittels `read_excel()` und den zusätzlichen Argument `sheet = 2` und  `range = "A3:V17"` einlesen und in dem Daten-Objekt `unfallkosten_sheet2_range` speichern.
2. Den Datensatz über das Fenster Environment in RStudio erkunden.

Was steckt in diesem Objekt?

```{r}
unfallkosten_sheet2_range <- read_excel("daten/je-d-11.02.01.02.xlsx", sheet = 2, range = "A3:V17")
```

